最高法院民事判決　　　　　　　　一○○年度台簡再字第一號
再 審原 告　光佃機械股份有限公司
法定代理人　梁 良 印
訴訟代理人　陳俊傑律師
再 審被 告　許 志 輝
　　　　　　許 清 連
　　　　　　許鍾淑貞
上列當事人間請求確認本票債權不存在事件，再審原告對於中華
民國九十九年十一月二十五日本院判決（九十九年度台簡上字第
三一號），提起再審之訴，本院判決如下：
    主  文
再審之訴駁回。
再審訴訟費用由再審原告負擔。
    理  由    
本件再審原告以本院九十九年度台簡上字第三一號判決（下稱原
確定判決）有民事訴訟法第四百九十六條第一項第一款之適用法
規顯有錯誤情形，對之提起再審之訴，無非以：再審被告所請求
確認票據法律關係不存在者，係未填載到期日之二紙本票（下稱
系爭本票），該二本票嗣經伊依授權填載到期日為民國九十六年
十一月六日，到期日已有不同，前者（未載到期日之系爭本票）
之票據法律關係即屬過去，不得為確認之標的；原確定判決仍予
實體審理確認，顯有違反民事訴訟法第二百四十七條第一項及本
院四十九年台上字第一八一三號判例之違誤。又伊於九十二年間
執系爭本票聲請假扣押，並無提示票據行使權利之意思，自不生
見票即付之效力，票款請求權應自伊依授權所填載之到期日九十
六年十一月六日起算；另依日本實務見解，假扣押執行所生時效
中斷效力，應繼續至假扣押撤銷或本案執行程序完畢時止；原確
定判決認系爭本票為見票即付，假扣押執行中斷時效至假扣押執
行完畢時，亦有適用民法第一百二十九條第二項第五款及票據法
第一百二十條第二項規定顯然錯誤之違誤云云，為其論據。
按民事訴訟法第四百九十六條第一項第一款所謂適用法規顯有錯
誤，應以確定判決違背法規或現存判例解釋者為限，若在學說上
諸說併存尚無法規判解可據者，不得指為用法錯誤（本院五十七
年台上字第一○九一號判例參照）。查系爭本票原未載到期日，
嗣經再審原告填載到期日為九十六年十一月六日，雖前後有到期
日空白或明確之異，然系爭本票債權仍為同一，僅其到期日及法
效有待依法釋繹而已；倘非當事人另有約定，尚無僅因系爭本票
先後不同之到期日表示，即解釋為過去及現在不同法律關係之餘
地。原確定判決依台灣板橋地方法院（下稱板橋地院）九十八年
度簡上更字第一號判決（下稱原審確定判決）所認定之事實及法
律效果之判斷，因而為：再審原告於九十二年九月四日執再審被
告所簽發或背書之系爭本票（簽發時未載到期日）聲請裁定准予
假扣押時，該本票未記載到期日，嗣由再審原告填載到期日為九
十六年十一月六日，於同年十二月三日持向板橋地院聲請裁定准
予強制執行。然系爭本票所擔保再審被告許志輝對再審原告之債
務不履行債務，均已不存在。復，再審被告簽發系爭本票、及再
審原告聲請假扣押時，系爭本票均僅有發票日，未記載到期日，
應視為見票即付，系爭本票之票款請求權應自發票日九十二年七
月四日起算。再審原告於同年九月四日，持系爭本票聲請裁定准
予假扣押，雖與請求有異，不生時效中斷效力，然依民法第一百
二十九條第二項第五款之規定，其聲請假扣押強制執行，系爭本
票請求權消滅時效中斷，迄該執行程序於九十二年十月十三日終
結後，時效期間始自翌（十四）日重行起算，已逾三年時效期間
。再審被告為時效抗辯，拒絕給付票款，請求確認系爭本票債權
不存在，自屬有據等論斷。乃維持原審確定判決之認定，駁回再
審原告之上訴。經核於法並無違誤。其次，所謂適用法規顯有錯
誤者，不包括漏未斟酌證據及認定事實錯誤之情形在內（本院六
十三年台上字第八八○號判例）。而第三審為法律審，其所為判
決，係以第二審判決所確定之事實為基礎，故上開規定所謂適用
法規顯有錯誤，對第三審判決言，應以該判決依據第二審判決所
確定之事實而為之法律上判斷，有適用法規顯有錯誤之情形為限
（本院七十一年台再字第三○號判例）。查再審原告主張有關系
爭本票原因關係之其餘再審理由，均屬對於原審確定判決依其取
捨證據之職權行使所認定：再審被告以系爭本票所擔保對再審原
告之債務不履行債務已不存在等事實為指摘，依上所述，自非屬
於適用法規顯然錯誤之範疇，且不影響原確定判決以系爭本票已
罹於請求權時效消滅，審認再審被告之訴有理由之結論。是再審
原告主張原確定判決有民事訴訟法第四百九十六條第一項第一款
規定之適用法規顯有錯誤情形，提起再審之訴，求予廢棄該確定
判決，即非有理。
據上論結，本件再審之訴為無理由。依民事訴訟法第七十八條，
判決如主文。
中    華    民    國  一○○  年    四    月  二十一  日
                      最高法院民事第五庭
                          審判長法官  劉  福  聲  
                                法官  黃  義  豐  
                                法官  劉  靜  嫻  
                                法官  袁  靜  文  
                                法官  高  孟  焄  
本件正本證明與原本無異
                                      書  記  官  
中    華    民    國  一○○  年    五    月    四    日
                                                       s